臺灣高雄地方法院刑事判決　　　　　　　99年度訴字第1345號
公　訴　人　臺灣高雄地方法院檢察署檢察官
被　　　告　吳萬
選任辯護人　許明德律師
被　　　告　李政運
被　　　告　盧柏霖
被　　　告　盧岳宏
被　　　告　周傳成
選任辯護人　許明德律師
被　　　告　吳佳銘
選任辯護人　鄭勝智律師
被　　　告　陳彥碩
上列被告等因妨害自由等案件，經檢察官提起公訴（98年度偵字
第30921 號、第32016 號），本院判決如下：
    主  文
吳萬共同犯圖利聚眾賭博罪，處有期徒刑參月，如易科罰金，
以新臺幣壹仟元折算壹日。扣案之簽注單貳拾肆張，均沒收之。
又共同犯剝奪他人行動自由罪，處有期徒刑伍月，如易科罰金，
以新臺幣壹仟元折算壹日。應執行有期徒刑柒月，如易科罰金，
以新臺幣壹仟元折算壹日。緩刑貳年。扣案之簽注單貳拾肆張，
均沒收之。
李政運、盧岳宏均共同犯剝奪他人行動自由罪，各處有期徒刑肆
月，如易科罰金，均以新臺幣壹仟元折算壹日。均緩刑貳年。
盧柏霖、陳彥碩均共同犯剝奪他人行動自由罪，各處有期徒刑肆
月，如易科罰金，均以新臺幣壹仟元折算壹日。
吳佳銘、周傳成均共同犯剝奪他人行動自由罪，各處有期徒刑伍
月，如易科罰金，均以新臺幣壹仟元折算壹日。均緩刑貳年。
    事  實
一、吳萬卿基於在同一地點反覆實施賭博及意圖營利供給賭博場
    所、聚眾賭博之接續犯意聯絡，自民國98年1 月起，將其高
    雄市○○區○○街12號住處，提供作為公眾得出入之賭博場
    所，聚集不特定多數人在該處以電話聯絡、傳真下注賭博財
    物，經營六合彩賭博之簽賭站，再向共同基於上開犯意聯絡
    之真實姓名、年籍均不詳之「郭姓」組頭轉簽注，每簽賭1
    支從中抽取新臺幣（下同）4 至10元不等金額，藉此牟利。
    其賭博方式係以每支牌為75元至80元不等金額簽注「二星」
    、「三星」、「四星」，並以中國香港地區六合彩每週2 、
    4 所開出之號碼作為對賭依據，簽中二星可得賭金5,700 元
    、三星可獲得57,000元，四星可獲得700,000 元，未簽中則
    下注金由組頭獨得，以此方式聚眾賭博，並從劣勢賠率中博
    取利益及與賭客對賭財物。嗣詹國良（涉犯賭博罪部分，經
    本院另以簡易判決處刑）於98年10月8 日某時許，前往吳萬
    卿上開住處簽注，嗣開獎後，詹國良認為其簽中三星4 注、
    四星1 注，而於98年10月9 日10時許，持簽單前往上址向吳
    萬卿兌領彩金共計928,000 元（起訴書誤載為978,000 元，
    業經檢察官當庭更正），吳萬卿雖懷疑詹國良係詐賭，然因
    詹國良態度強硬，且擔心其非法經營六合彩簽賭站曝光遭查
    緝，勉為答應給付彩金300,000 元，吳萬卿當場先行給付現
    金59,000元，當日20時許再行給付100,000 元，並約定98年
    10月12日交付尾款200,000 元。
二、吳萬卿因不甘心遭詹國良詐賭，且強遭取走159,000 元，於
    98年10月10日，向周傳成提及此事，周傳成應允找人協助討
    回上開金錢，並於同日取得吳佳銘之同意，邀人一同協助吳
    萬卿向詹國良討回上開取走之金額，周傳成並於98年10月11
    日與吳萬卿聯繫，告知已請吳佳銘等人處理上開詐賭事宜。
    吳佳銘遂與吳萬卿、周傳成、李政運、盧柏霖、盧岳宏、陳
    彥碩共同基於剝奪他人行動自由之犯意聯絡，於98年10月12
    日10時40分前某時許，先推由吳佳銘邀集李政運、盧柏霖、
    盧岳宏、陳彥碩一同開車前往吳萬卿上開住處，欲向詹國良
    討回上開取走之金額，於同日10時40分後不久，詹國良騎機
    車抵達吳萬卿住處，進入住處客廳後，詹國良因見吳佳銘、
    吳萬卿、李政運、盧柏霖、盧岳宏、陳彥碩在側，雖有意離
    開，但其心生箝制而畏懼，吳佳銘、吳萬卿、李政運、盧柏
    霖、盧岳宏、陳彥碩以此方式限制詹國良之行動自由，並在
    質問下，詹國良坦承其向吳萬卿詐賭之行為，且同意還錢，
    並在吳佳銘、吳萬卿、李政運、盧柏霖、盧岳宏、陳彥碩強
    制下，寫下「本人詹國良來高雄瀨南街吳先生處詐取參拾萬
    元金額，已拿走15萬9 仟元，本人承認詐取犯行，本人願意
    償還」之自白書，同時將鐵門拉下，以防止詹國良離開，並
    經陳彥碩以手機攝影存證。嗣因詹國良表明願意請他人當日
    籌錢還予吳萬卿，吳佳銘、吳萬卿、李政運、盧柏霖、盧岳
    宏、陳彥碩為避免詹國良逃離，遂推吳佳銘、李政運、盧柏
    霖、盧岳宏、陳彥碩由將詹國良帶上車，分乘原汽車及計程
    車，前往高雄市○○區○○街附近之南門公園，繼續限制詹
    國良之行動自由，並向其恫嚇：「若不還錢，就要載去山上
    埋掉」等語，致其心生畏懼，且要求籌錢之人攜帶款項至南
    門公園贖人，期間詹國良撥打電話予其結拜好友陳鴻輝求救
    ，要求陳鴻輝攜帶現金159,000 前來處理。陳鴻輝接獲詹國
    良電話後，立即報警處理，因其不知南門公園之地址，便與
    吳佳銘等人約在高雄市鳳山區東亞戲院附近之全家便利超商
    ，多名員警亦與陳鴻輝一同前往，抵達後，因陳鴻輝堅持在
    原地交款贖人，吳佳銘遂與陳彥碩、盧岳宏帶同詹國良至全
    家便利超商，於同日15時40分許，員警一見詹國良下車，便
    當場逮捕吳佳銘、陳彥碩、盧岳宏與已在全家便利超商等待
    之盧柏霖，並循線至南門公園逮捕李政運，前後剝奪詹國良
    行動自由約5 小時。嗣警方於同日17時許在吳萬卿同意下，
    在其上開住所搜索，扣得吳萬卿所有且用於上開賭博犯行之
    簽注單24張（包含完整之簽注單17張及撕毀之簽注單7 張）
    。
三、案經詹國良訴由高雄市政府警察局鹽埕分局報告臺灣高雄地
    方法院檢察署檢察官偵查後起訴。
    理  由
一、證據能力之審查：
（一）按被告以外之人，於審判外之言詞或書面陳述，除法律有
      規定者外，不得作為證據；又被告以外之人（包括證人、
      鑑定人、告訴人、被害人及共同被告等）於檢察事務官、
      司法警察官或司法警察調查中所為之陳述，與審判中不符
      時，其先前之陳述具有較可信之特別情況，且為證明犯罪
      事實存否所必要者，得為證據，刑事訴訟法第159 條第1
      項、第159 條之2 分別定有明文。是被告以外之人於司法
      警察（官）調查中所為之陳述，依刑事訴訟法第159 條第
      1 項規定，係屬傳聞證據，原則上無證據能力，惟如該陳
      述與審判中不符時，其先前之陳述具有較可信之特別情況
      ，且為證明犯罪事實存否所必要者，依同法第159 條之2
      規定（即刑事訴訟法第159 條第1 項所指之「除法律有規
      定者外」），始例外認為有證據能力。如該陳述與審判中
      相符時，因該陳述並不符合刑事訴訟法第159 條之2 有關
      傳聞例外之規定，故不得作為認定本案犯罪事實有無之證
      據。此時，當以其於審判中之陳述作為證據。本件被告吳
      萬卿、周傳成、吳佳銘、盧柏霖、盧岳宏、李政運、陳彥
      碩及辯護人認證人詹國良、陳鴻輝於警詢中所為之陳述，
      無證據能力（見本院訴字二卷第135 頁背面第1 行至第20
      行、第136 頁背面第5 行至第25行），且因證人詹國良、
      陳鴻輝前開警詢中之陳述，核與審判中之證述均大致相符
      ，是依前開說明，證人詹國良、陳鴻輝於警詢中之陳述，
      就被告吳萬卿、周傳成、吳佳銘、盧柏霖、盧岳宏、李政
      運、陳彥碩而言，並無傳聞證據例外之情形，應無證據能
      力。此時，當以證人詹國良、陳鴻輝於審判中之證述作為
      證據。
（二）復按被告以外之人於審判外之陳述，雖不符前4 條（即刑
      事訴訟法第159 條之1 至159 條之4 ）之規定，而經當事
      人於審判程序同意作為證據，法院審酌該言詞陳述或書面
      陳述作成時之情況，認為適當者，亦得為證據。當事人、
      代理人或辯護人於法院調查證據時，知有第159 條第1 項
      不得為證據之情形，而未於言詞辯論終結前聲明異議者，
      視為有前項之同意，刑事訴訟法第159 條之5 定有明文。
      本件所援引之以下各項證據（詳後述），其中屬於傳聞證
      據部分，因被告盧柏霖（針對證人詹國良於警詢及偵訊之
      陳述以外之傳聞證據，見本院審訴卷第82頁背面第10行）
      、吳萬卿、周傳成、吳佳銘、盧岳宏、李政運、陳彥碩及
      辯護人（針對證人詹國良、陳鴻輝於警詢及偵訊之陳述以
      外之傳聞證據，見本院審訴卷第55頁倒數第11行至背面第
      6 行）均同意做為證據使用；被告盧柏霖（針對證人詹國
      良於偵訊之陳述部分）、吳萬卿、周傳成、吳佳銘、盧岳
      宏、李政運、陳彥碩、辯護人（針對證人詹國良、陳鴻輝
      於偵訊之陳述部分）及檢察官則均表示無意見，未於言詞
      辯論終結前聲明異議【見本院訴字二卷第135 頁至第142
      頁背面，被告吳萬卿、周傳成、吳佳銘、盧柏霖、盧岳宏
      、李政運、陳彥碩、辯護人於本院準備程序中曾主張證人
      詹國良或陳鴻輝於偵訊之陳述無證據能力（見本院審訴卷
      第55頁倒數第11行至背面第6 行、第82頁背面第9 行），
      然於本院審理中復不爭執證據能力，僅爭執該證據之證明
      力】，本院審酌該等證據作成時之狀況，並無違法取證之
      情事，且無不宜作為證據之情形，依前開說明，爰認均有
      證據能力，合先敘明。
二、上開賭博犯行，業據被告吳萬卿於本院審理時坦白承認（本
    院訴字二卷第135 頁第15頁），核與證人詹國良於本院審理
    時之證述大致相符（本院訴字二卷第83頁背面第9 行至第12
    行、第89頁背面第4 行至第15行）。此外，並有高雄市政府
    警察局鹽埕分局搜索扣押筆錄、扣押物品目錄表、扣押物品
    收據/ 無應扣押之物證明書、簽注單（警卷第92頁至第103
    頁）在卷可稽。被告吳萬卿上開賭博犯行，已臻明確，堪以
    認定，應依法論科。
三、另訊據被告吳萬卿、周傳成、吳佳銘、盧柏霖、盧岳宏、李
    政運、陳彥碩否認有何妨害行動自由之犯行，被告吳萬卿辯
    稱：周傳成找伊泡茶，曾提到遭詹國良詐賭之事，後來周傳
    成打電話來表示，請吳佳銘來瞭解伊如何被騙，未要求詹國
    良寫自白書，希望詹國良不要再來要錢，也可以討回之前的
    錢，討不回來也沒關係，曾告訴吳佳銘不要對詹國良怎樣等
    語；被告周傳成辯稱：從頭到尾都不知道，係吳萬卿表示被
    詐騙，後來在鳳山遇到吳佳銘和他母親，無意中提到這件事
    ，吳佳銘表示太惡劣了，他自願要處理這件事，之後伊就不
    知道了等語；被告吳佳銘辯稱：當時是主動要去瞭解詹國良
    詐賭之事，沒得到什麼好處，後來詹國良承認詐賭，錢也要
    吐出來，怕他之後不認，所以用手機拍他寫自白書，詹國良
    說要去鳳山找人籌錢，我們才跟他去，沒有使用凶器，也沒
    有押著他，如果他要離開，會讓他離開等語；被告盧柏霖辯
    稱：未曾綁住詹國良，未拿繩子、刀子及鐵鎚等語；被告盧
    岳宏辦稱：未曾與證人陳鴻輝通電話，也未曾說過要打斷腿
    的事情等語；被告李政運辯稱：曾以手機與證人陳鴻輝表示
    拿錢來還，並沒有說要打斷詹國良的腿，沒有對他怎樣，他
    可以去路邊小便，在公園時，未曾以繩子綁住他，是他自己
    願意跟我們去鳳山等語；被告陳彥碩辯稱：以手機攝影詹國
    良寫自白書，是因為怕他不認，過程手段都是和平的，是因
    為無聊才跟吳佳銘一起去，去了才知道是什麼事等語。經查
    ：
（一）被告吳萬卿於98年10月10日，向被告周傳成提及遭詹國良
      詐賭之事，被告周傳成並於98年10月11日與被告吳萬卿聯
      繫，告知已請被告吳佳銘處理上開詐賭事宜。被告吳佳銘
      、李政運、盧柏霖、盧岳宏、陳彥碩遂於98年10月12日10
      時40分前某時許，一同前往被告吳萬卿上開住處，欲瞭解
      詐賭之情形，並向詹國良討回上開取走之159,000 元，於
      同日10時40分後不久，詹國良騎機車抵達被告吳萬卿住處
      ，進入住處客廳後，在被告吳佳銘、吳萬卿、李政運、盧
      柏霖、盧岳宏、陳彥碩詢問下，詹國良坦承其向被告吳萬
      卿詐賭之行為，且同意還錢，並寫下「本人詹國良來高雄
      瀨南街吳先生處詐取參拾萬元金額，已拿走15萬9 仟元，
      本人承認詐取犯行，本人願意償還」之自白書，並經被告
      陳彥碩以手機攝影存證。嗣因詹國良表明願意請他人當日
      籌錢還予被告吳萬卿，被告吳佳銘、李政運、盧柏霖、盧
      岳宏、陳彥碩便帶詹國良至高雄市○○區○○街附近之南
      門公園，等待籌錢之人攜帶款項至南門公園還錢，期間詹
      國良撥打電話予其結拜好友陳鴻輝，要求其攜帶現金159,
      000 前來處理。陳鴻輝接獲詹國良電話後，立即報警處理
      ，因其不知南門公園之地址，便與被告李政運約在高雄市
      鳳山區東亞戲院附近之全家便利超商，多名員警亦與陳鴻
      輝一同前往，抵達後，因陳鴻輝堅持在原地交款，被告吳
      佳銘、陳彥碩、盧岳宏遂帶同詹國良至全家便利超商，於
      同日15時40分許，員警一見詹國良下車，便當場逮捕被告
      吳佳銘、陳彥碩、盧岳宏與已在全家便利超商等待之被告
      盧柏霖，並循線至南門公園逮捕被告李政運，且於同日17
      時許在被告吳萬卿同意下，在其上開住所搜索，扣得詹國
      良所書寫且已撕毀之自白書3 紙，並於被告吳佳銘身上扣
      得詹國良所書寫之自白書1 紙等情，業據被告吳萬卿、周
      傳成、吳佳銘、盧柏霖、盧岳宏、李政運、陳彥碩於本院
      準備程序或審理中坦白承認（本院審訴卷第55頁背面第14
      頁至第23頁、第56頁第3 行至第7 行、第11行至第12行、
      第56頁背面第20行至第21行、第82頁背面第17行至第27行
      ），核與證人詹國良、陳鴻輝於本院審理時之證述內容大
      致相符（詳下述）。此外，並有高雄市政府警察局鹽埕分
      局搜索扣押筆錄、扣押物品目錄表、扣押物品收據/ 無應
      扣押之物證明書、詹國良自白書草稿、現場蒐證畫面翻拍
      照片、職務報告及勘驗光碟內容譯文資料（警卷第87頁至
      第96頁、第100 頁至第109 頁，偵卷一第10頁至第11頁）
      在卷可參。是此部分事實，堪以認定。
（二）關於98年10月12日抵達被告吳萬卿住處後，遭詢問詐賭事
      宜及前往鳳山之過程，證人詹國良於本院審理時證述：98
      年10月12日上午，獨自騎機車去被告吳萬卿家，當進入住
      處內，就看到有人拿西瓜刀、鐵鎚，並將鐵門拉下，要伊
      不要動，須將贏的錢吐出來，還要其寫自白書。伊表示要
      回去拿錢，但他們不要，一定要人家送過來，嗣就持西瓜
      刀押伊上車，帶至鳳山的公園附近，當時係坐汽車後座中
      間，身旁有2 人，前面亦有2 人。後來打電話請陳鴻輝籌
      15萬元搭救，並表示說因詐賭被捉，對方拿到錢才放人。
      在車上時，對方要伊不能走，被限制行動自由，去公園的
      期間，遭對方用繩子綁住，繩子另一端沒有固定，伊要去
      哪，就被牽著，當要上車前往超商找陳鴻輝前，對方才在
      公園裡解開繩子。後來坐車到全家超商，當時係坐前乘客
      座後面，另一人坐駕駛座後面，到了之後，有人先開車門
      ，伊就下車。他們曾對伊講過恐嚇的話，內容伊忘記了（
      本院訴字二卷第84頁倒數第7 行至背面第13行、第85頁倒
      數第13行至第86頁第12行、第86頁倒數第4 行、第86頁背
      面第5 行至倒數第4 行、第87頁背面第10行至第88頁第12
      行、第88頁背面倒數第8 行至第89頁第8 行、第90頁第7
      行至倒數第12行、第90頁背面第3 行至第6 行）等語。另
      關於接獲證人詹國良電話後之報案處理經過，證人陳鴻輝
      於本院審理時證述：與詹國良係結拜兄弟，詹國良於98年
      10月12日中午來電時，第一句話就說「大哥，你救我」，
      故才向鹽埕分局報案。因對方指定在鳳山東亞戲院旁的超
      商見面，故下午3 點左右，就與鹽埕分局員警7 、8 人分
      乘2 部車至鳳山。從報案後至下午3 點多，詹國良和對方
      打了10幾通電話給伊，對方說錢準備好了沒，沒辦法等那
      麼久，這樣會對詹國良不利，一直給壓力，不然不放人，
      還說錢不湊足，要將詹國良腿打斷，期間員警要伊跟對方
      表示已經報案，請他們放人，結果害詹國良被打一下，詹
      國良在電話表示快拿錢來救，不然會被打。抵達超商時，
      吳佳銘騎機車過來，表示要載其與詹國良見面，伊堅持要
      在原地，一手交錢，一手交人，吳佳銘就要伊在原地等，
      他回去帶人過來。嗣對方帶詹國良前來，詹國良未遭綑綁
      ，伊看到詹國良就做出摸頭的暗號動作，，警察就過去抓
      人，盧柏霖當時係坐在超商騎樓椅子上（本院訴字二卷第
      9 頁第1 行至倒數第5 行、第10頁背面第3 行至第15行、
      第11頁第8 行至倒數第8 行、第11頁背面第14行至第12頁
      第12行、第12頁背面第3 行至倒數第5 行、第13頁背面第
      11行至第14頁第2 行、第14頁第19行、第14頁背面第7 行
      ）。本院審酌：證人詹國良雖證述：被告吳佳銘等人曾
      持西瓜刀、鐵鎚脅迫其不得隨意離開，且被帶至鳳山南門
      公園期間，遭對方以繩子綑綁。但因證人陳鴻輝證述：未
      曾看見證人詹國良遭繩子綑綁等語；且證人即員警王柏竣
      於本院審理時亦證稱：發現詹國良時，其身上未被繩子綑
      綁，也未曾在被告吳佳銘等人身上發現凶器（本院訴字二
      卷第6 頁第12行至第18行）等語；另證人即員警王宏仁復
      於本院審理時證稱：未看見證人詹國良被綁，在全家超商
      前，未看到被告吳佳銘等人手上有拿西瓜刀或鐵鎚，至吳
      萬卿家搜索時，也沒注意到有西瓜刀或鐵鎚（本院訴字二
      卷第79頁第6 行至第8 行、第79頁背面第13行至第16行、
      第82頁倒數第2 行至背面第3 行）。準此，證人詹國良此
      部分之證詞，並無其他相關證詞及證物可資補強、佐證，
      故證人詹國良是否遭被告吳佳銘等人持西瓜刀、鐵鎚脅迫
      或曾遭以繩子綑綁而被限制行動自由，不無疑義，遽難認
      證人詹國良此部分證詞可採，無法為被告等人不利之認定
      。被告吳萬卿及吳佳銘等人雖辯稱：自白書係證人詹國
      良自願書寫，並未施以強暴脅迫。然觀之被告陳彥碩手機
      攝影之勘驗結果顯示，於證人詹國良書寫自白書時，曾發
      出鐵門拉下的聲音，證人詹國良還觀看鐵門拉下，被告吳
      萬卿、吳佳銘、盧柏霖、盧岳宏、李政運、陳彥碩等人圍
      住證人詹國良，並對其咒罵幹妳娘，被告等人並要求證人
      詹國良拿錢出來處理，重寫一次自白書，且告訴其不要抖
      不要抖等情，有上開勘驗光碟內容譯文資料可參。可見被
      告吳佳銘、吳萬卿、盧柏霖、盧岳宏、李政運、陳彥碩等
      人於證人詹國良書寫自白書時，曾將鐵門拉下，並以人多
      之優勢圍住證人詹國良，並對其咒罵，是證人詹國良是否
      未受威脅，出於自願而書寫該自白書，已非無疑。被告吳
      萬卿既認其遭詐賭，在避免警方查緝其簽賭站之前提下，
      若想以和平方式解決該詐賭糾紛，應以理性方式與證人詹
      國良溝通，至多請第三人被告吳佳銘單獨涉入協調，若證
      人詹國良承認詐賭或願意還錢，再由被告吳萬卿私下與其
      協調還款計畫，日後再將詐賭款項還畢即可，為何需請被
      告吳佳銘夥同其餘被告盧柏霖、盧岳宏、李政運、陳彥碩
      等4 人，一同至其住處瞭解該詐賭糾紛，是否欲藉人多勢
      眾以控制證人詹國良行動自由，並脅迫其承認詐賭、書寫
      自白書，已屬可疑。另觀諸被告吳萬卿於警詢時供稱：詹
      國良進入客廳時，看見有其他人，轉身準備要離開，被告
      李政運在門口將他攔下，被告吳佳銘、陳彥碩、盧柏霖及
      盧岳宏並在客廳大聲質問詹國良有無更改簽單（警卷第8
      頁第3 行至第8 行）等語，其並於本院審理時亦證稱：詹
      國良到伊家後，本來不要坐下去，伊說你坐下去，並說有
      話問你而已，找被告吳佳銘等人來，是為了壯膽，並沒有
      要怎樣，討不到錢也沒關係（本院訴字二卷第33頁背面第
      15行至第17行、第34頁第15行至第16行）等語。可見證人
      詹國良進入被告吳萬卿住處時，見多人在場，因內心恐懼
      ，確有意離開，但因被告吳佳銘等人態度強硬、凶悍，迫
      於無奈只好留下，且被告吳萬卿既有意討回遭證人詹國良
      領走之款項，當係藉人多勢眾，對證人詹國良施以壓力，
      讓其心生畏懼留在原地，並承認詐賭行為，同意歸還之前
      取走之款項，且寫下自白書，再輔以證人詹國良上開關於
      遭被告吳佳銘等人脅迫而承認詐賭、寫自白書之證述，可
      認被告吳萬卿、吳佳銘、陳彥碩、盧柏霖、盧岳宏及李政
      運挾其等人多之優勢共同以施壓、恫嚇之方式剝奪證人詹
      國良之行動自由，使其心生畏懼，被迫承認詐賭、寫下自
      白書等情，至為明確。按所謂以非法方法剝奪他人行動
      自由，並非需要於持續以直接之物理上強制力將被害人拘
      束於特定地點，只要行為人先以強暴脅迫行為違反被害人
      意願拘束被害人行動自由，此後被害人即被置入此一剝奪
      行動自由之狀態下，行為人再不斷給予被害人心理上壓力
      ，讓被害人不敢自由離去，則在行為人明確表示同意被害
      人離去以前，均屬於剝奪行動自由之繼續至明。被告吳佳
      銘、陳彥碩、盧柏霖、盧岳宏及李政運等人將證人詹國良
      帶至鳳山籌錢之部分，因之前已遭被告吳佳銘等人施以施
      壓、恫嚇之方式剝奪證人詹國良之行動自由，而前往鳳山
      路上，證人詹國良又係坐於汽車後座中間，兩旁皆有人，
      再被施以壓力，不敢輕舉妄動，且參以證人即員警王宏仁
      於本院審理時證述：往鳳山全家超商的車上時，感覺陳鴻
      輝急著要救人的樣子，係他表情、講話語氣感覺出來的（
      本院訴字二卷第80頁背面第13行至第23行）等語；以及證
      人陳鴻輝上開關於其不斷被施以壓力、告知被告等人已報
      案後還害詹國良被打一下之證述，可認在前往鳳山等待證
      人陳鴻輝趕到之期間，證人詹國良應係不斷被施以壓力和
      恫嚇，以期證人陳鴻輝儘速前來還款贖人，證人詹國良仍
      持續置於剝奪行動自由之狀態下。因此，被告吳佳銘、陳
      彥碩、盧柏霖、盧岳宏及李政運等人將證人詹國良帶至鳳
      山等待籌錢之期間，仍持續剝奪證人詹國良之行動自由。
      而被告吳萬卿雖未一同前往鳳山，但其既有意請被告吳佳
      銘等人討回詐賭款項，對於被告吳佳銘、陳彥碩、盧柏霖
      、盧岳宏及李政運等人繼續以剝奪證人詹國良之行動自由
      之方式，等待證人陳鴻輝前來交付款項以贖人應具有共同
      之行為謀議，此部分亦應論以共同正犯。被告周傳成雖
      未與被告吳佳銘等人一同至被告吳萬卿住處，亦未一同前
      往鳳山，且辯稱：在鳳山遇到吳佳銘和他母親，無意中提
      到吳萬卿遭詐賭，吳佳銘表示自願要處理這件事，之後伊
      就不知道了等語。被告周傳成既同情被告吳萬卿遭詐賭，
      自係希望遭詐賭領走之款項能還回，當被告吳佳銘表示要
      處理時，未詢問要以何方式處理或阻止其前往處理，反而
      在98年10月11日先行主動打電話聯繫被告吳萬卿，告知翌
      日被告吳佳銘會前往處理詐賭事宜，衡情被告吳佳銘並不
      認識被告吳萬卿，在無收取任何利益下或與他人共同謀議
      下，為何自願出面處理不認識之被告吳萬卿遭詐賭之事，
      甚且夥同多人以剝奪行動自由之方式逼迫證人詹國良承認
      詐賭、簽寫自白書，並脅迫其請證人陳鴻輝籌款來贖人，
      被告吳佳銘此舉實有違常情，是被告周傳成是否僅單純讓
      被告吳佳銘知悉被告吳萬卿遭詐賭之事，且通知被告吳萬
      卿被告吳佳銘會去處理，而並無與被告吳佳銘等人有剝奪
      證人詹國良行動自由之謀議，已非無疑。而被告吳萬卿於
      警詢時供述：吳佳銘、陳彥碩、盧柏霖、盧岳宏及李政運
      在鳳山遭警方逮捕之事，是周傳成通知伊的（警卷第10頁
      第1 行至第3 行）等語。可知被告周傳成並非於98年10月
      11日打電話聯繫被告吳萬卿後，即完全未與被告吳佳銘等
      人接觸，否則於被告吳佳銘等人遭警方逮捕後，應不會知
      悉逮捕之事而打電話告知被告吳萬卿，更可認定被告周傳
      成並非僅係單純讓被告吳佳銘知悉被告吳萬卿遭詐賭之事
      ，於被告吳佳銘應允前往處理後，才知會被告吳萬卿，對
      於被告吳佳銘等人以剝奪行動自由之方式逼迫證人詹國良
      承認詐賭、簽寫自白書，並脅迫其請證人陳鴻輝籌款來贖
      人之事全然不知情，故被告周傳成應係與被告吳佳銘及吳
      萬卿對於上開剝奪證人詹國良行動自由之行為，事先有所
      謀議，亦應論以共同正犯。綜上所述，被告吳萬卿、吳佳
      銘、陳彥碩、盧柏霖、盧岳宏、李政運及周傳成上開所辯
      ，均係卸責之詞。本件事證明確，被告吳萬卿等人犯行均
      堪認定，應依法論科。
四、按刑法第268 條之圖利供給賭博場所罪，本不以有形空間供
    公眾出入者為要件；該條所謂「提供賭博場所」，應指提供
    聯繫賭博意思之空間而言；該空間則應包括有形及無形者。
    以當下科技發達之時空觀之，倘經營者以某工具傳達賭博訊
    息，聯繫賭博之意思表示，形同以無形空間供人賭博，核亦
    與刑法第268 條之「提供賭博場所」之意相符。是以傳真或
    電話簽注號碼而賭博財物，與親自到場簽注而賭博財物，僅
    行為方式稍有差異，犯罪之可非難性不因此受影響（最高法
    院93年度台非字第214 號判決參照）。又刑法之聚眾賭博罪
    ，所稱「聚眾賭博」，係指聚集不特定人參與賭博之行為，
    且縱未於現實上同時糾集多數人於同一處所，而係聚集眾人
    之財物進行賭博者，例如組頭以電話之方式供人簽賭之行為
    ，亦屬之。另按刑法第302 條之妨害自由罪，原包括私行拘
    禁及以其他非法方法剝奪人之行動自由而言，所謂非法方法
    ，當包括強暴脅迫等情事在內，行為人等於剝奪行動自由行
    為繼續中，恐嚇被害人，並脅迫被害人行無義務之事，自屬
    包含於剝奪被害人行動自由之同一意念之中，縱其所為合於
    刑法第304 條、第305 條之情形，仍應視為剝奪行動自由之
    部分行為，而不另論罪（最高法院74年度台上字第3404號判
    例、87年度台上字第1066號、95年度台上字第4212號判決參
    照）。核被告吳萬卿、吳佳銘、陳彥碩、盧柏霖、盧岳宏、
    李政運及周傳成上開所為，均係犯刑法第302 條之剝奪他人
    行動自由罪；被告吳萬卿另犯刑法第266 條第1 項之賭博罪
    、同法第268 條前段之圖利供給賭場罪及同條後段之圖利聚
    眾賭博罪。被告吳萬卿與郭姓組頭之間，就上開賭博犯行，
    具有犯意聯絡及行為分擔，應論以共同正犯。被告吳萬卿、
    吳佳銘、陳彥碩、盧柏霖、盧岳宏、李政運及周傳成之間，
    就事實欄所示剝奪他人行動自由罪犯行，具有犯意聯絡及行
    為分擔，均應論以共同正犯。又被告吳萬卿自98年1 月起至
    同年10月12日為警查獲止，經營六合彩簽賭站，聚集不特定
    之人簽賭下注，並藉此牟利，此種犯罪形態，本質上乃具有
    反覆、延續之特質，依社會通念，屬具有營業性之重複特質
    之「集合犯」，應包括性地各論以一個賭博罪或圖利供給賭
    場罪或圖利聚眾賭博罪一罪，較為合理適當。又被告吳萬卿
    所犯意圖營利供給賭博場所、意圖營利聚眾賭博及普通賭博
    3 罪間，係基於一共同意圖營利聚眾賭博之犯意，達成其同
    一犯罪所為之各個舉動，應屬法律概念之一行為，其一行為
    觸犯上開3 罪名，為想像競合犯，應依刑法第55條之規定，
    從一重之意圖營利聚眾賭博罪處斷。被告吳萬卿所犯上開剝
    奪他人行動自由罪及意圖營利聚眾賭博罪，犯意各別，行為
    互殊，應予分論併罰。審酌被告吳萬卿於其上開住所經營六
    合彩賭博，助長投機風氣，敗壞社會善良風俗，藉此牟得不
    法利益，後因與被害人詹國良間之詐賭糾紛，且與被告吳佳
    銘、陳彥碩、盧柏霖、盧岳宏、李政運及周傳成一同對被害
    人詹國良施以恫嚇等非法方法剝奪其等之行動自由，要求其
    承認詐賭、書寫自白書，並要求證人陳鴻輝籌錢贖人，甚屬
    不該，且被告周傳成居於主動聯繫之角色、被告吳萬卿放任
    其餘被告之剝奪行動自由行為、被告吳佳銘召集被告陳彥碩
    等人犯案，並參酌其等犯罪之動機、手段及犯後態度等一切
    情狀，分別量處如主文所示之刑，被告吳萬卿並定其應執行
    之刑，且衡酌上開情狀，均分別諭知如主文所示之易科罰金
    折算標準。另審酌被告吳佳銘、周傳成、吳萬卿、盧岳宏、
    李政運等人未曾受有期徒刑以上刑之宣告或曾因因故意犯罪
    受有期徒刑以上刑之宣告，執行完畢後，5 年以內未曾因故
    意犯罪受有期徒刑以上刑之宣告，有臺灣高等法院被告前案
    紀錄表附卷可參，且本件民事賠償部分，被害人詹國良已與
    被告等人達成和解，並當庭收受5 萬元之賠償，願意撤回對
    被告等人之告訴（本院訴字二卷第92頁背面第16行至第93頁
    第7 行），暨念被告等人因意氣用事致罹刑典，經此次教訓
    ，日後當能知所警惕，信無再犯之虞，本院認所宣告之刑，
    均以暫不執行為適當，爰均予宣告緩刑2 年，以啟自新。至
    被告盧柏霖於98年間，曾因偽造文書案件，經本院判處應執
    行有期徒刑6 月確定；被告陳彥碩於99年間，曾因施用毒品
    案件，經臺灣屏東地方法院判處有期徒刑3 月確定，2 人依
    法均不符緩刑宣告之要件，爰不予宣告緩刑。扣案六合簽注
    單24張（包含完整之簽注單17張及撕毀之簽注單7 張），為
    被告吳萬卿當場賭博之器具（最高法院87年度台非字207 號
    判決意旨參照），業據被告吳萬卿人供陳在卷，應依刑法第
    266 條第2 項規定，不問屬於犯人與否，沒收之。至扣案之
    自白書並非本件剝奪行動自由所用，僅係得為證據之物，不
    予宣告沒收。
據上論斷，應依刑事訴訟法第299 條第1 項前段，刑法第302 條
第1 項、第266 條第1 項前段、第2 項、第268 條、第28條、第
55條、第51條第5 款、第41條第1 項前段、第8 項、第74條第1
項第1款、第2款，刑法施行法第1 條之1，判決如主文。
本案經檢察官張志杰到庭執行職務。
中    華    民    國  100     年    6     月    10    日
              刑事第四庭  審判長法  官  方百正
                                法  官  謝文嵐
                                法  官  郭任昇
以上正本證明與原本無異。
如不服本判決應於收受送達後10日內向本院提出上訴書狀，並應
敘述具體理由；如未敘述上訴理由者，應於上訴期間屆滿後20日
內向本院補提理由書（均須按他造當事人之人數附繕本）「切勿
逕送上級法院」。
中    華    民    國  100     年    6     月    10    日
                                書記官  葉玉芬
附錄本案論罪科刑法條：
刑法第302條
私行拘禁或以其他非法方法，剝奪人之行動自由者，處 5 年以下
有期徒刑、拘役或 3 百元以下罰金。
因而致人於死者，處無期徒刑或 7 年以上有期徒刑，致重傷者，
處 3 年以上 10 年以下有期徒刑。
第 1 項之未遂犯罰之。
刑法第268條
意圖營利，供給賭博場所或聚眾賭博者，處 3 年以下有期徒刑
，得併科 3 千元以下罰金。
刑法第266條第1項
在公共場所或公眾得出入之場所賭博財物者，處 1 千元以下罰
金。但以供人暫時娛樂之物為賭者，不在此限。